臺灣高等法院刑事判決　　　　　　　　　　　　　　九十一年度上訴字第二○○號
　　上　訴　人　臺灣士林地方法院檢察署檢察官
　　被　　　告　乙○○
右上訴人因被告違反毒品危害防制條例案件，不服台灣士林地方法院，九十年度訴字
第一九○號，中華民國九十年十一月三十日第一審判決（起訴案號：台灣士林地方法
院檢察署八十九年度偵字第九九五二號）提起上訴，本院判決如左：
    主  文
上訴駁回。
    理  由
一、公訴意旨略以：被告乙○○於民國八十八年十二月至八十九年一月間，在臺北市
    北投區○○○路○段九二巷一一號三樓住處，連續三次無償提供第二級毒品安非
    他命予甲○○施用，嗣於八十九年一月二十一日凌晨三時許，為警在臺北市北投
    區○○○路○段九二巷口查獲，因認被告涉有違反毒品危害防制條例第八條第二
    項轉讓第二級毒品罪嫌。
二、按犯罪事實應依證據認定之，無證據不得推定其犯罪事實；又不能證明被告犯罪
    者，應諭知無罪之判決，刑事訴訟法第一百五十四條、第三百零一條第一項前段
    分別定有明文。再認定被告有罪之事實，應憑證據，如未能發現相當之證據，或
    證據不足以證明，自不能以推測或擬制之方法，以為裁判之基礎；且認定犯罪事
    實所憑之證據，其為訴訟上之證明，須達於通常一般人均不致有所懷疑，而得確
    信其為真實之程度者，始得據為有罪之認定，倘其證明尚未達到此一程度而有合
    理之懷疑存在時，尚難為有罪之認定基礎；苟積極證據不足以為不利於被告事實
    之認定，即應為有利於被告之認定，更不必有何有利之證據，最高法院三十年上
    字第八一六號、四十年台上字第八六號、七十六年台上字第四九八六號分別著有
    判例可資參照。
三、被告乙○○雖於本院未到庭應訊，惟於原審審理時堅決否認有公訴人所指犯行，
    辯稱：僅與甲○○合資購買安非他命一次，未曾轉讓安非他命供甲○○吸食等語
    。而公訴人論訴被告涉有上開犯嫌，則係以所謂被告自白曾將安非他命交予甲○
    ○、證人甲○○於偵查中所為證述及甲○○確有施用毒品行為、被告持有安非他
    命等情資為論訴之依據。經查：
（一）公訴人所指被告自白「曾將安非他命交予甲○○」一節，經核以全案卷證，被
      告於警訊中僅就有關是否販賣安非他命與甲○○之詢問事項而為供述，而當時
      被告雖不否認有在淡江保齡球館交易之事，然亦稱僅係幫甲○○購買沒有圖利
      （毒偵字第四四六號卷第十頁正、反面）；嗣於偵查中：被告則進一步供稱係
      與甲○○共同出資合買，而由被告單獨前往購買後，於八十八年十一月間在淡
      江保齡球館將甲○○應得部分交付予甲○○等情（同上卷第二十四頁），雖被
      告所為上開供述內容，核與證人甲○○於原審審理時證述內容多所矛盾，惟被
      告等上開供述事實，所指與公訴人起訴所指在八十八年十二月至八十九年一月
      間三次在渠住處轉讓第二級毒品予甲○○等犯罪事實，無論係時間、地點均不
      相符，是不能以之據為公訴人論訴犯行之佐證。
（二）證人甲○○固曾於偵查中證稱：「（在鄭住處吸用幾次？）約三次，是在八十
      八年底至八十九年一月間，毒品及吸食器是鄭提供，他沒向我收錢，鄭也一起
      吸，他同意我吸用安毒，是鄭主動拿出來的」云云（偵字第九九五二號卷第十
      九頁），然其於八十八年十一月三日警訊中則稱：我安非他命係向綽號「阿佳
      」（真實年籍不詳）約三十歲男子買的，警方所查扣的七包安非他命代價新台
      幣五千元，我是打0000000000行動電話給阿佳，然後約在淡水淡江
      保齡球館買的云云（偵字第一五○六號卷第十二頁反面），迄於原審審理時則
      證稱：「（有無在被告家吸食安非他命？）沒有」「被告沒有賣給我，我們只
      是曾一起去買過一次」云云（原審卷第九十二頁至第九十三頁），是其前後三
      次所為證詞均不相符，而其證述內容既有上開瑕疵，要亦難據為不利被告認定
      之依據。又證人甲○○固確有施用毒品之行為，而經送觀察、勒戒後，因認無
      繼續施用毒品傾向，為臺灣士林地方法院檢察署檢察官為不起訴處分，此有臺
      灣士林地方法院檢察署檢察官八十九年度毒偵緝字第一三六號不起訴處分書在
      卷可按（偵字第九五五二號卷第十三頁），然其取得毒品之方式，事實上有各
      種可能性存在，尚難遽予推斷必係被告無償提供。
（三）被告持有毒品之事實，業據被告於警訊及偵查中坦認不諱，並有第二級毒品安
      非他命扣案，而於八十九年八月八日經原審法院以八十九年度易字第七０三號
      判處有期徒刑七月確定，然依該確定判決所認定之事實以觀，被告本人亦有施
      用第二級毒品之犯行，渠持有毒品，亦不能認為必然有轉讓之行為。綜上，本
      件公訴人所舉上開證據既不足以證明被告確有論訴所指之轉讓第二級毒品犯行
      ，此外復查無其他積極證據足資證明被告有何轉讓毒品之犯行，則揆之首揭規
      定及判例意旨，即應為有利於被告之認定，為無罪判決之諭知。
四、原審法院經審理結果，以不能證明被告有轉讓第二級毒品之行為，而為被告無罪
    之諭知，經核並無不合。檢察官上訴意旨以證人甲○○於偵查時證稱：伊未與乙
    ○○在保齡球館交貨，伊等曾一起吸食毒品，是在中央北路三段，伊在鄭家吸用
    過三次，毒品及吸食器是鄭主動拿出來的等語明確，是被告確有無償轉讓安非他
    命之事實，雖證人余原審時翻異前供改稱伊未於被告家中吸食毒品，但有與被告
    至保齡球場買安非他命云云，證人此次證詞顯係受被告不當壓力所致，又縱如被
    告並無在其中央北路家中無償轉讓之事實，惟被告曾供稱：由伊去內湖德安百貨
    前路邊的電話亭向「阿招」購買，約二十四公克，伊在與甲○○在淡江保齡球館
    的停車場，伊等在車內，伊交六公克給甲○○等語，此客觀上亦為一無償轉讓之
    行為無誤等語指摘原審判決不當而提起上訴。惟查：證人甲○○固曾於偵查中證
    稱：「（在鄭住處吸用幾次？）約三次，是在八十八年底至八十九年一月間，毒
    品及吸食器是鄭提供，他沒向我收錢，鄭也一起吸，他同意我吸用安毒，是鄭主
    動拿出來的」云云（偵字第九九五二號卷第十九頁），然其於八十八年十一月三
    日警訊中則稱：我安非他命係向綽號「阿佳」（真實年籍不詳）約三十歲男子買
    的，警方所查扣的七包安非他命代價新台幣五千元，我是打000000000
    0行動電話給阿佳，然後約在淡水淡江保齡球館買的云云（偵字第一五○六號卷
    第十二頁反面），而於原審審理時證稱：「（有無在被告家吸食安非他命？）沒
    有」「被告沒有賣給我，我們只是曾一起去買過一次」云云（原審卷第九十二頁
    至第九十三頁），是其前後三次所為證詞均不相符，而其證述內容既有上開瑕疵
    ，難據為不利被告認定之依據，此據原論述甚詳。又關於被告曾供稱：由伊去內
    湖德安百貨前路邊的電話亭向「阿招」購買，約二十四公克，伊在與甲○○在淡
    江保齡球館的停車場，伊等在車內，伊交六公克給甲○○等情乙節，證人甲○○
    於原審證稱：「被告沒有賣給我，我們只是曾一起去買過一次。」「‧‧‧地點
    是在淡江保齡球館。我出四千元，賣方我不認識，是在淡江保齡球館買到，我有
    看到賣方，我不知賣方綽號，總共買一萬六千元，重量有二十四公克，我拿六公
    克，而當時三人都在現場，直接把毒品交給我。」「（是否知道作偽證需負法律
    責任？）知道，但事實如此。」（原審卷第九十三頁至第九十四頁）等情明確，
    按認定犯罪事實須依積極證據，苟積極證據不足為被告事實之認定時，即應為有
    利被告之認定，蓋被告無自證無罪之義務，是以既無積極證據足資證明被告犯罪
    ，當不能僅因被告有瑕疵之自白即認定被告有罪。綜上，本件尚乏積極證據足資
    證明被告有公訴人所指稱之犯行，檢察官上訴意旨仍執前詞指摘原判決不當，為
    無理由，應予駁回。
五、被告經合法傳喚無正當理由不到庭，爰不待其陳述逕行判決。
據上論斷，應依刑事訴訟法第三百六十八條、第三百七十一條，判決如主文。
本案經檢察官呂光華到庭執行職務。
中      華      民      國    九十一    年      四      月    二十四    日
                              臺灣高等法院刑事第十九庭
                                  審判長法  官  許  國  宏
                                        法  官  宋      祺
                                        法  官  洪  光  燦
右正本證明與原本無異。
檢察官如不服本判決應於收受送達後十日內向本院提出上訴書狀，其未述上訴之理由
者並得於提起上訴後十日內向本院補提理由書（均須按他造當事人之人數附繕本）。
                                        書記官  陳  玉  嬋
中      華      民      國    九十一    年      四      月    二十五    日
